臺灣屏東地方法院民事裁定　　　　　　　99年度財管字第45號
聲　請　人　郭明榮
代　理　人　陳清朗律師
上列聲請人請求選任失蹤人財產管理人事件，本院裁定如下：
    主  文
選任袁震天律師為失蹤人郭龍泉（男、最後住所為日據時期屏東
郡屏東街歸來182 番地）之財產管理人。
程序費用新臺幣壹仟元由聲請人負擔。
    理  由
一、本件聲請意旨略以：失蹤人郭龍泉與聲請人、案外人郭蔭、
    郭明智、郭朝陽、郭清義共有座落於屏東縣屏東市○○段97
    8 地號土地，因聲請人欲處分上開土地，但無法聯絡郭龍
    泉，依土地登記謄本所載，郭龍泉係住於「高雄州屏東郡屏
    東街歸來182 番地」，乃向戶政機關調取郭龍泉之相關資料
    ，然查無郭龍泉之設籍及死亡除戶資料，其親人有無亦不明
    ，亦無法得知郭龍泉之行蹤，僅能由土地登記謄本得知郭龍
    泉係於民國20年間成為本件土地之共有人，及其住址為屏東
    郡屏東街歸來182 番地，聲請人與郭龍泉既為土地共有人，
    聲請人即為利害關係人，為此聲請選任財政部國有財產局台
    灣南區辦事處為失蹤人郭龍泉之財產管理人等語。
二、按失蹤人失蹤後，未受死亡宣告前，其財產之管理，依非訟
    事件法之規定，民法第10條定有明文。次按失蹤人未置財產
    管理人者，其財產管理人依下列順序定之：(一)配偶。(二)父母
    。(三)成年子女。(四)與失蹤人同居之祖父母。(五)家長。不能依
    前項規定定財產管理人時，法院得因利害關係人或檢察官之
    聲請，選任財產管理人，非訟事件法第109 條第1 項、第2
    項亦定有明文。而所謂失蹤係指失蹤人離去其最後住所或居
    所，陷於生死不明之狀態而言（最高法院85年度臺抗字第32
    8 號裁定意旨參照）。
三、經查：聲請人上開主張之事實，業據提出土地登記謄本、土
    地登記第二類謄本、戶籍登記簿謄本等件影本為證，聲請人
    之主張自堪信為真實。又聲請人與失蹤人郭龍泉既為上開土
    地之共有人，聲請人自有利害關係。而失蹤人郭龍泉查無其
    戶籍資料，復查無失蹤人郭龍泉有其他法定順序之財產管理
    人，自有選任財產管理人之必要。
四、次查：聲請人原請求選任財政部國有財產局台灣南區辦事處
    為財產管理人，惟其並未提出該處同意擔任財產管理人之同
    意書，而查，本件除郭龍泉外，另有一失蹤人郭朝陽，且該
    失蹤人之財產，已經本院另選定袁震天律師為財產管理人，
    此有99年度財管字第42號裁定附卷可參，並經袁震天律師同
    意，亦有本院100 年1 月17日公務電話紀錄可憑。本院審酌
    袁震天律師為屏東律師公會推薦擔任財產管理人之人選，具
    有專業知識及能力，與失蹤人郭龍泉所有財產間無利害關係
    ，且本件管理職務主要在不動產分割訴訟中應訴，與另一失
    蹤人郭朝陽間有合一確定訴訟上之利益，並順利達成管理保
    存及清算財產之任務。執此，爰選任袁震天律師為失蹤人郭
    龍泉之遺產管理人。
五、依非訟事件法第21條第1 項前段、第24條第1 項，裁定如主
    文。
中    華    民    國   100    年    1     月    31    日
                        家事庭法  官  朱盈吉
以上正本係照原本作成。
如不服本裁定應於送達後10日內向本院提出抗告狀，並繳納抗告
費新臺幣1,000元。
中    華    民    國   100    年    1     月    31    日
                              書記官  蔡明株